【裁判字號】    92,台上,1900
【裁判日期】    920410
【裁判案由】    偽造文書
【裁判全文】
最高法院刑事判決                              九十二年度台上字第一九００號
    上 訴 人  甲  ○
右上訴人因偽造文書案件，不服台灣高等法院高雄分院中華民國九十一年十一月十九
日第二審判決（九十一年度上訴字第一四六０號，起訴案號：台灣高雄地方法院檢察
署八十九年度偵字第二五二九三號），提起上訴，本院判決如左：
    主  文
上訴駁回。
    理  由
按刑事訴訟法第三百七十七條規定，上訴於第三審法院，非以判決違背法令為理由，
不得為之。是提起第三審上訴，應以原判決違背法令為理由，係屬法定要件。如果上
訴理由狀並未依據卷內訴訟資料，具體指摘原判決不適用何種法則或如何適用不當，
或所指摘原判決違法情事，顯與法律規定得為第三審上訴理由之違法情形，不相適合
時，均應認其上訴為違背法律上之程式，予以駁回。本件原判決撤銷第一審不當之判
決，改判依牽連犯關係，從一重論處上訴人甲○共同連續行使偽造私文書，足以生損
害於他人罪刑。已詳認定犯罪事實之依據及憑以認定之理由，從形式上觀察，原判
決並無任何違背法令之處。查刑事訴訟法第三百零二條第一款規定，案件曾經判決確
定者，應為免訴之判決，係以同一案件，已經法院為實體上之確定判決，該被告應否
受刑事制裁，既因前次判決而確定，不能更為其他有罪或無罪之實體上裁判，此項原
則，關於實質上一罪或裁判上一罪，其一部事實已經判決確定者，對於構成一罪之其
他部分，固亦均應適用，但此種事實係因審判不可分之關係在審理事實之法院，就全
部犯罪事實，依刑事訴訟法第二百六十七條規定，本應予以審判，故其確定判決之既
判力自應及於全部之犯罪事實，惟若在最後審理事實法院宣示判決後始行發生之事實
，既非該法院所得審判，即為該案判決之既判力所不能及（本院三十二年上字第二五
七八號判例參照），是既判力對於時間效力之範圍應以最後審理事實法院之宣示判決
日為判斷之標準，而上開判例稱「最後審理事實法院」而非謂「最後事實審」，顯然
不限於二審判決，因而在未經上訴於二審法院之判決，亦屬相同。上訴人前因偽造文
書案件，既經第一審法院於八十九年十月三十日判處有期徒刑五月，如易科罰金以三
百元折算一日，未經上訴第二審而確定。則其於該案宣示判決後之八十九年十一月一
日、八十九年十一月七日，再為本件犯行，自非前案判決既判力之所及，原審予以論
罪科刑，並無違法。上訴意旨置原判決之論於不顧，徒憑己見，任意指摘，難謂已
符合首揭法定上訴要件，其上訴違背法律上之程式，應予駁回。
據上論結，應依刑事訴訟法第三百九十五條前段，判決如主文。
中      華      民      國    九十二    年      四      月      十      日
                              最高法院刑事第五庭
                                  審判長法官  謝  家  鶴
                                        法官  洪  文  章
                                        法官  花  滿  堂
                                        法官  陳  世  淙
                                        法官  洪  佳  濱
      右正本證明與原本無異
                                              書  記  官
中      華      民      國    九十二    年      四      月    二十二    日


司法院資訊處製作；財團法人民間司法改革基金會備份。
